Inventaris van het archief van het Rijksbureau voor Diamant, 1940-1955
Nationaal Archief, Den Haag
Rijksbureau voor Diamant
Rijksbureau Diamant
1940-1955
E20133
21.30 meter; 335 inventarisnummers.
Normale geschreven, getypte en gedrukte documenten, geen bijzondere handschriften.
Nationaal Archief, Den Haag
Rijksbureau voor Diamant, 1940-1955
Het Rijksbureau voor Diamant gaf uitvoering aan de richtlijnen voor de diamantbranche, vastgesteld door de secretaris-generaal van het Departement voor Handel, Nijverheid en Scheepvaart. Het archief van het Rijksbureau voor Diamant bevat veel correspondentie met diamantbedrijven en belangenorganisaties in het diamantwezen. Daarnaast bevat het stukken betreffende de regeling van de in- en uitvoer van diamanten en gereedschappen, stukken ingevolge de Verordening "Verwijdering Joden uit het bedrijfsleven" en stukken betreffende medewerking aan de afwikkeling van oorlogsgevolgen.
Archiefvorming
Geschiedenis van de archiefvormer
Het Rijksbureau voor Diamant werd opgericht op 18 oktober 1940.
Diamantbeschikking nr 1 18 oktober 1940 nr 45613 N.G., Ministerie van Handel, Nijverheid en Scheepvaart, Directie van Handel & Nijverheid, Stcrt 1940/204.
De organisatie gaf uitvoering aan de richtlijnen voor de diamantbranche, vastgesteld door de secretaris-generaal van het Departement voor Handel, Nijverheid en Scheepvaart. Een kernbureau, dat aan de oprichting van de meeste rijksbureaus voorafging, heeft het Rijksbureau voor Diamant niet gekend. Er werd gelijktijdig een Commissie voor Advies ingesteld ter advisering in alle aangelegenheden die met de uitvoering van de diamantbeschikking samenhingen. De voorzitter van de commissie was de direkteur van het Rijksbureau. Deze commissie is op 19 oktober 1943 opgeheven.
Inventarisnr 75, afschrift van een brief van de secretaris-generaal van het Departement van Handel, Nijverheid en Scheepvaart aan het rijksbureau, nr 53389 NO/JZ, Stcrt 1940/204.
Het rijksbureau kende naast een directie, een zevental afdelingen: het secretariaat en algemene zaken onderverdeeld in de huishoudelijke dienst, de type-afdeling, de afdeling comptabiliteit, vergunningen en consentgelden, de diamantboekhouding met interne controle en de afdeling Expertise en Externe Controle. Op het kantoor van het rijksbureau, gevestigd in de Beurs voor de Diamanthandel in Amsterdam, waren dertien mensen werkzaam en in de buitendienst (controle) acht.
Inventarisnr 115, rapport nr 5981, Accountantsdienst van het Departement van Handel, Nijverheid en Scheepvaart, 2-3-1944.
Krachtens de genoemde beschikking was elke ondernemer, werkzaam in de diamantindustrie of -handel verplicht zich bij het Rijksbureau voor Diamant in te schrijven en een voorraadopgave te verstrekken. Het was de betrokken ondernemers voorts verboden, zonder schriftelijke vergunning van het bureau (dat op zijn beurt een fiat behoefde van de Rüstungsinspektion), diamant te kopen, verkopen, bewerken etc. Exportvergunningen dienden via het Rijksbureau te worden aangevraagd bij de Rüstungsinspektion, bij welke instantie in september 1941 een aparte afdeling van diamant was gecreëerd. Eind december 1942 werd bij het Rijksbureau een Duitse Bevollmächtigte aangesteld. Van medio 1943 af zijn grote partijen diamant, afkomstig van Joodse firma's of Verwalters, opgekocht door een vertegenwoordiger te Amsterdam van de Duitse firma Bozenhardt & Co, en naar Duitsland geëxporteerd.
Rijksinstituut voor Oorlogsdocumentatie: DOC. II dossier Rijksbureau voor Diamant
De firma Bozenhardt & Co kocht in opdracht van de Duitse overheid. Ze nam zo'n autonome positie in dat het rijksbureau zich er niet tegen kon weren.
Inventarisnummer 736, brief nr 2805 van de directeur van het rijksbureau aan mr D. Giltay-Veth, 16-5-1947.
Tengevolge van artikel 4 van de Distributiewet 1939 konden ruwe en bewerkte diamant, diamantpoeder, boort en industriediamant tot distributiegoederen worden verklaard. (In 1944 kwamen daar nog parels en edelstenen bij; tevens machines en gereedschappen die de branche voor de bewerking van de stenen gebruikte.)
Edelsteen- en Paarlenbeschikking 1944 no 1, Stcrt 1944/152 en inventarisnr 43.
De Accountantsdienst van het Ministerie van Handel en Nijverheid stelde in 1945, naar aanleiding van haar analyse van de werkzaamheden van het bureau, het al of niet voortbestaan als zelfstandig rijksbureau aan de orde.
Inventarisnr 115, rapport van de Accountantsdienst van het Ministerie van Handel en Nijverheid inzake de organisatie van het Rijksbureau voor Diamant nr 41, 23-11-1945.
Toch achtte men, direct na de Tweede Wereldoorlog, opheffing van het bureau niet verstandig, omdat iedere controlemogelijkheid zou komen te vervallen, daarmee ook de deviezencontrole ten aanzien van diamant.
Ten aanzien van de hiervoor benodigde strenge controle op invoer, bewerking en uitvoer van diamant was er behoefte aan permanente bijstand. Volgens het accountantsrapport uit 1945 ontbraken de diamant-deskundigen en zou er een uit het bedrijfsleven geformeerde adviescommissie moeten komen.
Inventarisnummer 115, rapport van de Accountantsdienst van het Ministerie van Handel en Nijverheid inzake de organisatie van het Rijksbureau voor Diamant nr 41, 23-11-1945.
Dit werd de Diamant In- en Export Commissie die adviseerde over de afgifte van in- en uitvoervergunningen na beoordeling van de prijs waartegen men wilde in- en uitvoeren. De directeur van het rijksbureau werd voorzitter.
Inventarisnr 650; de D.I.E.C. was tevens een adviescommissie voor het rijksbureau en de C.D.I.U.
Van 12 oktober 1953 tot 29 maart 1954 was een extra commissie werkzaam die het rijksbureau medewerking verleende bij de controle op de in- en uitvoer: de Commissie voor de Diamantindustrie (Diamantcommissie).
Inventarisnr 649. De diamantcommissie diende eveneens het rijksbureau en de C.D.I.U. van advies. Ze was nodig in een periode dat de situatie in de diamantindustrie wederom door werkloosheid en veranderingen in het productieproces slechter geworden was. Stcrt 1953/9, 1954/65.
In 1947 heeft de Algemene Rekenkamer de opheffing van het Rijksbureau voor Diamant voorgesteld. De Minister van Economische Zaken was van mening dat: "(...)Het Rijksbureau voor Diamant (...) onder de huidige omstandigheden nog een belangrijke taak te vervullen (heeft). Het voornaamste werk van dit Bureau bestaat uit het afgeven van in- en uitvoervergunningen voor ruwe en bewerkte diamant. Terzijde gestaan door een Commissie van deskundigen uit de branche, de zogenaamde 'Diamant Im- en Export Commissie' wordt de prijs waartegen men wil in- en uitvoeren, beoordeeld. Tevens wordt een schatting gemaakt van het percentage geslepen, dat de ruwe diamant moet opbrengen en wordt de vermoedelijke deviezenopbrengst van het geïmporteerde product geraamd. Deze gegevens worden geadministreerd, waardoor in combinatie met een aan de hand van opgaven van de betrokken ondernemingen samengestelde voorraad-statistiek een overzicht van de diamantsituatie hier te lande ontstaat, welke het aan het Rijksbureau mogelijk maakt een gefundeerde in- en uitvoerpolitiek te voeren en de deviezensmokkel - die juist op dit terrein zo bijzonder gemakkelijk en aantrekkelijk is - zoveel mogelijk te beperken. Het behoeft geen betoog, dat, willen deze werkzaamheden goed vervuld worden, een deskundige leiding en een geregeld contact met industrie en handel nodig zijn, zulks mede in verband met de noodzakelijkheid bij de planning van in- en uitvoer rekening te houden met de marktsituatie in het buitenland. Beide factoren zijn naar mijn mening bij het huidige Rijksbureau voldoende aanwezig in de persoon van de heer Van Essen als directeur en in de omstandigheid, dat het Rijksbureau gevestigd is op de Diamantbeurs.
Inventarisnr 115, afschrift van een brief van de minister van Economische Zaken aan de Algemene Rekenkamer, nr. 85009, Algemene Politiek.
In de bijlagen van de Handelingen der Staten-Generaal over 1955-1956 wordt melding gemaakt van de opheffing per 1 oktober 1955.
"Het laatste dezer Rijksbureaux, het Rijksbureau voor Diamant, zal met ingang van 1 October 1955 worden opgeheven. (...) ..de diamantindustrie haar zorgen nog lang niet te boven is. De opheffing van dit Rijksbureau is echter zakelijk verantwoord, omdat de werkzaamheden, die dit bureau de laatste tijd nog verrichtte, zonder bezwaar door andere organen kunnen worden overgenomen", aldus de Bijlagen Handelingen der Staten-Generaal, Zitting 1954-1955, IIIa, 4100, hoofdstuk X, blz 8, § 2.
Een formeel opheffingsbeluit waarin vermeld staat welke organen de werkzaamheden overnamen (Ministerie van Economische Zaken, Centrale Dienst voor In- en Uitvoer?) is in het archief is niet aangetroffen. De opheffing van het rijksbureau is bekendgemaakt door middel van persbericht nr 320.
Zie Overzicht van rijksbureaus voor handel & nijverheid door J.C. van Aartrijk en J. Andringa (blauwe map) p. VIII Nummer toegang 2.06.12.
Geschiedenis van het archiefbeheer
De verwerving van het archief
Overbrenging van een overheidsarchief
Inhoud en structuur van het archief
2.06
Aanwijzingen voor de gebruiker
Openbaarheidsbeperkingen
Volledig openbaar.
Materiële beperkingen
Aanvraaginstructie
Openbare archiefstukken kunnen online worden aangevraagd en gereserveerd. U kunt dit ook via de terminals in de studiezaal van het Nationaal Archief doen. Om te kunnen reserveren dient u de volgende stappen te volgen:
U maakt een profiel aan op www.gahetna.nl, en logt vervolgens in
Via de archiefinventaris (alleen de beschrijvingen met rode nummers) selecteert u het gewenste archiefstuk door op de knop 'Reserveren' te klikken
In het volgende scherm geeft u aan op welke dag u het archiefstuk wilt inzien
Indien u zich bevindt in de studiezaal en een tafelnummer heeft ontvangen kunt u dit nummer vermelden. Als u geen tafelnummer heeft kunt u tafelnummer 777 laten staan
Vervolgens bevestigt u uw reservering door deze te versturen.
Verwant materiaal
Beschikbaarheid van kopieën
Beschrijving van de series en archiefbestanddelen
- NIET NAAR ONDERWERP INGEDEELDE STUKKEN, 1
  - Circulaires, 1940-1955; 1; 1 omslag
    De circulaires van 1940-1944 zijn doorlopend genummerd van 1-29, de overige circulaires hebben geen doorlopend nummer.
  - Aanwijzingen van de directie, 1942; 2; 1 omslag
  - Correspondentie met overheidsinstellingen, 1940-1955; 3-57; 30 omslagen, 53 stukken en 4 pakken
    - Accountantsdienst van het Departement van Handel, Nijverheid en Scheepvaart, 1940-1944, 3
    - Algemene Rekenkamer, 1945-1946, 4; 3 stukken
    - Arbeid, Gemachtigde voor de, 1943, 5; 3 stukken
    - Arbeidsinspectie te Amsterdam, 1940-1941, 6; 3 stukken
    - Bedrijfspolitiek, Afdeling van het Ministerie van Economische Zaken, 1948-1950, 7
    - Buitenlandse Economische Betrekkingen, Afdeling van het Ministerie van Economische Zaken, 1948-1949, 8; 4 stukken
    - Generatoren en Tankgas, bureau van het Departement van Handel, Nijverheid en Scheepvaart, 1943, 9; 2 stukken
    - Centraal Bureau voor de Statistiek, 1941-1955, 10
    - Centraal Distributie Kantoor, 1946, 11; 4 stukken
    - Centrale Dienst voor Economische Controle (Hoofdinspectie voor de Distributiecontrole) van het Departement van Handel, Nijverheid & Scheepvaart en opvolgers, 1944-1954, 12
    - Centrale Dienst voor In- en Uitvoer, 1941-1955, 13-16
      - 1941-1943, 13
      - 1945-1949, 14
      - 1950-1951, 15
      - 1952-1955, 16; 4 pakken
    - Consulaten in Nederland van Amerika, België, Frankrijk, Oostenrijk, Tsjechoslowakije, Zuid-Afrika, Zwitserland en Nederlandse consulaten in Antwerpen, Brussel, Lyon, en Montreal, 1942-1953, 17
    - Commissariaat Generaal voor de behartiging van de Nederlandse belangen in Duitsland, 1948, 18; 1 stuk
    - Crisis Uitvoer Bureau van het Departement van Handel, Nijverheid & Scheepvaart, 1940-1941, 19
    - Directoraat-Generaal van de Arbeid, 1940-1945, 20
    - Directeur-Generaal van Handel & Nijverheid, plaatsvervangend, ir. E.A. Plate, 1954-1955, 21; 3 stukken
    - Domeinen, Registratie en -, Inspecteur der -, 1945, 22; 4 stukken
    - Douanerecherchedienst, afdeling Inspectie en afdeling Fiscale inlichtingen en Opsporingsdienst, 1940-1952, 23
    - Economische Voorlichtingsdienst van het Departement van Handel, Nijverheid & Scheepvaart en opvolgers, 1940-1949, 24
    - Economische Zaken, Ministerie van (Departement van Handel, Nijverheid & Scheepvaart), geordend op naam of onderwerp, 1940-1955, 25
    - Financiën, Ministerie van, 1940-1947, 26
    - Gemeentelijke instellingen te Amsterdam, Bloemendaal, Bussum en Haarlem, 1941-1947, 27
    - Gewestelijke Arbeidsbureau's, 1942-1944, 28
    - Hoofdinspecteur van 's-Rijks Belastingen, 1953, 29; 1 stuk
    - Invoerrechten en Accijnzen, Inspectie der -, te Amsterdam en Dienst -te Putte, 1945-1953, 30
    - Kabinet van het Ministerie van Economische Zaken, 1942-1949, 31
    - Kamers van Koophandel en Fabrieken, Nederlandse -, in Nederland, België en Luxemburg, Frankrijk, Italië, 1941-1954, 32
    - Militair Gezag, 1945, 33
    - Nederlandse Bank N.V., 1946-1953, 34
    - Nederlandse Beheersinstituut, 1946-1955, 35
    - Nederlands Clearingsinstituut, 1940-1941, 36
    - 'Omroep De Nederlandsche - ', Rijksradio-omroep, 1941-1946, 37
    - Ontvanger der Directe Belastingen, 1943-1944, 38
    - Oorlog, Ministerie van, 1945-1947, 39; 3 stukken
    - Oorlogsbuit, Bureau van het Ministerie van Financiën, 1948-1954, 40
    - Politieke Opsporingsdienst, commandant van de, 1945, 41; 1 stuk
    - Parket van de Officier van Justitie te Amsterdam en te Almelo, 1941-1953, 42
    - Persdienst van het Ministerie van Economische Zaken, 1950, 43; 3 stukken
    - Politie van Amsterdam, 1941-1947, 44
    - Prijzen, Gemachtigde voor de, 1941-1943, 45
    - Procureur-Fiscaal te Amsterdam, 1947, 46; 2 stukken
    - P.T.T., Staatsbedrijf der, 1941-1948 en 1954, 47
    - Raad van Arbeid te Amsterdam, 1941-1944, 48
    - Regeringsvoorlichtingsdienst, 1949-1950, 49; 3 stukken
    - Registratie en Successie, Inspectie der, 1948-1949, 50; 4 stukken
    - Rijksbureau voor Voedselvoorziening, 1942-1946, 51
    - Rijksbureaus van Handel & Nijverheid, 1940-1950, 52
    - Rijksgebouwendienst, 1940-1954, 53
    - Schade-Enquête-Commissies, 1946-1954, 54
    - Scheepvaart, Ministerie voor, 1946, 55; 3 stukken
    - Verkeer en Waterstaat, Ministerie van, 1947-1948, 56; 4 stukken
    - Zuiveringsraad voor het Bedrijfsleven, 1946-1947, 57; 4 stukken
  - Correspondentie met diamantbedrijven, 1940-1955; 58-85; 25 omslagen en 10 stukken
    - Asschers Diamantmaatschappij N.V., 1940-1950, 58
    - Aardewerk Em., groothandelaar, 1940, 59
    - Blits S., importeur en exporteur van industriediamant, 1940-1943, 60
    - Drukker & Zn. D. en Drukker S., diamant im- en exporteurs, 1950-1951, 61; 5 stukken
    - Dumig G.E.& Ph. W., diamantairs, 1950, 62; 2 stukken
    - Genadia Industrial Diamonds import/export, 1947-1955, 63
    - Heilbrunn R., groothandelaar, 1940-1946, 64
    - Hillesum J., diamantslijper, 1946-1950, 65
    - Internationale Industrie Diamant Organisatie import/export N.V. (I.D.O.), 1954-1955, 66
    - Kahl S.H., te Genève, importeur van ruwe industriediamant en boort, 1940, 67; 4 stukken
    - Koch & Zonen A.H., diamanthandelaars, 1940-1950, 68
    - Koord M., verwerker en detailhandelaar, 1942-1944, 69
    - Lampie W., makelaar in diamant, 1940-1943, 70
    - Montanhes E., commissionnair in diamant, 1940-1942, 71
    - Müller-Gülich K.W., compagnon firma W. Müller, 1941, 72
    - Reiss A., verwerker, importeur en groothandelaar van diamant, 1940-1946, 73
    - Smit & Zonen, J.K., handelaars in industriediamant, 1940-1953, 74
    - Soep & Co., Benj. A., diamanthandel, 1940-1945, 75
    - Sondheimer N.V., handelaars in paarlen en edelgesteenten, 1942, 76
    - Stenger H.A.J., importeur en exporteur, 1946-1948, 77
    - Struch Diamanthandelmaatschappij, exporteur, 1940-1944, 78
    - Svenska Diamantbergborrnings Aktiebolaget (Swedisch Diamond Rock Drilling Compagny), 1941, 79
    - Tools N.V., Gereedschappen- en Machinehandel, detailhandel in industriediamant, 1941-1943, 80
    - Uhrenstein Aktiëngesellschaft te Zwitserland, fabrikant van stenen voor naaldlagers, 1940-1941, 81
    - Voogd J. de, diamantverwerker, 1941-1942, 82
    - Voorzanger J.S., diamanthandelaar, 1940-1943, 83
    - Witmond L. en Van Praag M., diamanthandelaars, 1940-1944, 84
    - Zwaan, J.F. van der, goud-zilver-uurwerken, 1941-1942, 85
  - Correspondentie met belangenorganisaties in het diamantwezen, 1940-1955; 86-95; 10 omslagen
    - Algemene Juweliers Vereniging, 1951-1955, 86
    - Algemene Nederlandse Diamantbewerkersbond, 1940-1955, 87
    - Amsterdamse Vereniging van Winkeliers in juwelen - goud - zilver en uurwerken, 1941-1942, 88
    - Beurs voor de Diamanthandel, Vereniging, 1940-1955, 89
    - B.J.B.O.A. internationale handelsfederatie van fabrikanten, grossiers en detaillisten in bijouteriën, goud- en zilverwerken, 1942, 90
    - Federatie Goud en Zilver ter behartiging van de belangen van de handel in gouden en zilveren werken, 1940-1955, 91
      Na 1947 geheten Federatie Goud en Zilver
    - Internationale Commissie voor Diamanthandel en Nijverheid afdeling België en de Sous-Commission Diamantaire, 1946-1948, 92
    - Koperen Stelenfonds, bond voor diamantbewerkers, 1940-1953, 93
    - Nederlandse Vereniging van Exporteurs en Importeurs van Diamant, 1953-1955, 94
    - Nederlandse Vereniging van Winkeliers in Juwelen-Goud-Zilver en Uurwerken, 1940-1942, 95
  - Correspondentie met Hoofd-, Vak- en bedrijfsgroepen in de (diamant)industrie, 1942-1950; 96-103; 1 pak, 4 stukken en 4 omslagen
    - Vakgroep Diamantindustrie en Ondervakgroep Slijpdiamantfabrikanten van de Bedrijfsgroep Diamant- en Edelmetaalindustrie, 1943-1949, 96; 1 pak
    - Vakgroep Detailhandel in Gouden en Zilveren Uurwerken en Juwelen, 1949, 97; 3 stukken
    - Vakgroep Edelmetaalindustrie, 1945-1947, 98
    - Vakgroep Groothandel in Diamant en Edele Metalen, 1944-1950, 99
    - Ondervakgroep detailhandel in gouden en zilveren werken en juwelen, 1942-1946, 100
    - Ondervakgroep Groothandel in Edele Metalen, 1942-1948, 101
    - Hoofdgroep Industrie, 1942-1948, 102
      Met stukken van de Hoofdgroep Industrie door N.R.H. van Essen als secretaris van de Bedrijfsgroep Diamant- en Edelmetaalindustrie ontvangen
    - Bedrijfsgroep Chemische Industrie, 1942, 103; 1 stuk
  - Correspondentie met Duitse instellingen of functionarissen, 1942-1951; 104-134; 15 omslagen en 25 stukken
    - Beauftragte für das Post- und Fernmeldewesen, 1942, 104; 1 stuk
    - Beauftragten der Reichskommmissär für die Stadt Amsterdam en für die Provinz Gelderland, 1941-1944, 105
    - Bevollmächtigte, Deutsche - beim Reichsdiamantbüro, 1944, 106; 4 stukken
    - Bozenhardt, A., 1951, 107; 1 stuk
    - Deutsche Generalstaatsanwalt in den besetzten Niederländische Gebieten, 1944, 108; 1 stuk
    - Deutsche Handelskammer für die Niederlande, 1940-1942, 109
    - Deutsche Revision und Treuhand Aktiën Gesellschaft, 1942 en 1951, 110
    - Einsatzleiter beim Telephonambt Amsterdam, 1944-1945, 111; 5 stukken
    - Einsatzstab der Dienststellen des Reichsleiters Rosenberg für die westliche besetzte Gebiete und die Niederlande, 1942-1943, 112
    - Generalkommissar Zur Besetzte Gebiete, 1943, 113; 1 stuk
    - Geschäftsstelle für Verwaltung feindlicher Warenlager, 1941, 114
    - Inspektor Frese, 1944, 115; 1 stuk
    - Instandsetzungs- und Sammelstelle Ln. (Wehrmachtinstelling), 's-Gravenhage, 1942, 116
    - Kanitz, Herr, 1943, 117; 1 stuk
    - Kriegsverwaltungsrat T.U. Lemberg, 1941, 118
    - Lagerführer des Lagers Westerbork-Hooghalen, 1943, 119; 2 stukken
    - Neumetzger, Herr H., 1940, 120; 2 stukken
    - Oberkommando des Heeres, 1943, 121; 1 stuk
    - Oberzollinspektor H. Guth, Leiter des Devisenschutzkommandos, 1945, 122
    - Obersturmführer Meyer, Vught, 1944, 123; 3 stukken
    - Omnia Treuhandgesellschaft G.m.b.H., 1942-1944, 124
      Zie ook inventarisnummer 20.
    - Polizeimeister Bannert, Amsterdam, 1944, 125; 1 stuk
    - Referenten van de Omnia Treuhandgesellschaft G.m.b.H., 1942-1944, 126
      Geordend op naam van de referent
    - Regierungsrat Amelung, 1943, 127; 2 stukken
    - Sicherheitspolizei, Herr Befehlshaber der, 1943, 128; 1 stuk
    - SS-Hauptsturmführer Wörlein, 1943, 129; 1 stuk
    - SS-Wirtschafts-Verwaltungshauptamt, 1944, 130; 1 stuk
    - Treuhänder H. Stahlberg, W. Frensel, 1941-1948, 131
    - Verwaltungstreuhänder A. Treibs, 1943-1944, 132
    - Wirtschaftsprüfstelle, 1942-1944, 133
    - Zentralstelle für jüdische Auswanderung, 1942-1944, 134
  - Algemene correspondentie met diverse instellingen en personen, ingekomen en minuten van uitgaande brieven, per materiële eenheid alfabetisch geordend op naam van afzender/geadresseerde, 1940-1955; 135-139; 3 pakken en 2 omslagen
    - 1940-1941, 135; 1 omslag
    - 1942-1945, 136
    - 1946-1948, 137
    - 1949-1954, 138
    - 1955, 139; 1 omslag
  - Weekrapporten, 1940-1941; 140; 1 omslag
  - Maandrapporten, 1941-1944, 1949; 141; 1 omslag
- NAAR ONDERWERP INGEDEELDE STUKKEN, 2
  - INSTANDHOUDING VAN DE ORGANISATIE, 2.1
    - Organisatie, 2.1.1
      - Verslag betreffende de organisatie en werkzaamheden van het rijksbureau, [1942]; 142; 1 stuk
      - Stukken betreffende de (re)organisatie van het Rijksbureau, 1943-1947, 1953; 143; 1 omslag
      - Correspondentie met het Ministerie van Economische Zaken betreffende adviesinwinning door de Commissie van Advies inzake Administratieve Rechtspraak over procedures en taakuitvoering bij het Rijksbureau, 1949; 144; 3 stukken
    - Financiën, 2.1.2
      - Grootboeken betreffende financiële inkomsten en uitgaven, 1940-1948; 155-156; 2 delen
        - 1940-1943, 155
        - 1944-1948, 156
      - Grootboek en journaal betreffende financiële inkomsten en uitgaven, 1951-1952; 157; 1 deel
      - Maand-, kwartaal- en jaarbegrotingen over de jaren 1941-1955, 158; 1 pak
      - Jaarrapporten van de Accountantsdienst van het Ministerie van Economische Zaken betreffende het Rijksbureau over de jaren 1942 tot en met 1949 en 1954, 1944-1951, en 1955; 159; 1 omslag
      - Balansen, verlies- en winstrekening en overzichten van besteding van kredieten over 1943, 1945-1948, 1944-1949; 160; 1 omslag
      - Maandstaten betreffende inkomsten en uitgaven van het Rijksbureau, 1954-1955; 161; 1 omslag
    - Administratie en archief, 2.1.3
      - Voorlopige instructies voor een op te richten Rijksbureau voor Diamant, door haar eerste directeur, A.H.W. Hacke, opgesteld of ontvangen, [1940]; 145; 1 omslag
      - Stukken betreffende de wijze van beoordeling en behandeling van diverse soorten vergunningaanvragen, [z.j.]; 146; 2 stukken
      - Rapport betreffende de diamantadministratie, [z.j.]; 147; 1 stuk
      - Stukken betreffende de inrichting voor het kaartsysteem van getaxeerde diamant met modellen van kaarten, [z.j.]; 148; 1 omslag
      - Notities en richtlijnen betreffende afgifte van vereffeningscertificaten door het Rijksbureau, 1940; 149; 2 stukken
      - Rapport betreffende wijziging in de inzending van bescheiden door bij het Rijksbureau ingeschreven handelaren, 1943; 150; 1 stuk
      - Stukken betreffende de (re)organisatie van de diamantboekhouding vóór het van kracht worden van het girale stelsel, [z.j.], 1946-1947; 151; 1 omslag
        Voor "girale stelsel" zie inventarisnummer 285
      - Rapport van de Centrale Accountantsdienst van het Ministerie van Financiën betreffende de diamantvoorraad-administratie van het Rijksbureau., 1949; 152; 1 omslag
      - Correspondentie met het Ministerie van Economische Zaken betreffende het verzoek van de Commissie Onderzoek Overheidsbemoeiingen aan de Accountantsdienst tot rapportage over de werkzaamheden bij het Rijksbureau., 1949; 153; 2 stukken
      - Stukken betreffende de administratieve verantwoording van waardedocumenten, afkomstig van de Accountantsdienst van het Ministerie van Economische Zaken, 1954-1955; 154; 4 stukken